【裁判字號】    89,易,372
【裁判日期】    891220
【裁判案由】    誹謗
【裁判全文】
臺灣新竹地方法院刑事判決                        八十九年度易字第三七二號
    公  訴  人  臺灣新竹地方法院檢察署檢察官
    被      告  丁○○
    選任辯護人  江肇欽
右列被告因誹謗案件，經檢察官提起公訴（八十八年度偵字第六一七二號），本院判
決如左：
    主  文
本件公訴不受理。
    理  由
一、公訴意旨略以：被告為新竹市○○路五六號「梅竹山莊」Ｇ棟十二樓之三住戶，
    告訴人丙○○則為同棟十三樓之三住戶（即被告之樓上）。嗣於民國八十七年八
    月間，被告之夫黃瑜拒絕告訴人進入住處檢修水管漏水問題，雙方即發生嚴重爭
    執，詎被告竟基於誹謗之故意，在「梅竹山莊」向不特定之住戶及臺灣積體電路
    股份有限公司（以下簡稱為臺積電公司）向不特定之同事散佈告訴人故意在深夜
    用力敲擊地板，驚嚇其家人，使其經常失眠、備受煎熬等不實流言，復於同年十
    一月六日起，邀請「梅竹山莊」內不特定之住戶具名連署「明確規範梅竹山莊網
    站使用內容」之提案，並利用簽署連署書之機會，亦向不特定之人指摘、傳述謂
    ：告訴人自八十七年九月間起至同年十二月間止，連續於半夜故意重擊地板、製
    造噪音、妨礙安寧等不實言論，足以毀損告訴人之名譽，因認被告涉有刑法第三
    百十條第一項之誹謗罪嫌等語。
二、按告訴乃論之罪，已逾告訴期間者，應諭知不受理之判決，刑事訴訟法第三百零
    三條第三款定有明文。
三、訊據被告丁○○固不否認曾向「梅竹山莊」之警衛、「梅竹山莊」住戶管理委員
    會相關人員及臺積電公司之同事提及伊樓上之住戶在深夜製造噪音等情，惟堅決
    否認有誹謗犯行，並辯稱：伊未故意指摘告訴人，伊主要之目的係求助，且伊樓
    上之住戶確實有在深夜製造噪音等語。經查：
（一）被告確於八十七年間因樓上之住戶經常於深夜發出聲響，而向「梅竹山莊」社
      區管理中心總幹事彭寬裕反應，彭寬裕乃指派警衛前往被告住處查證，而警衛
      古文銓於八十七年十月一日至八十七年十一月底止任職警衛期間，亦確曾依彭
      寬裕之指示，於某日晚上十時至十一時間至被告住處，並在被告住處內停留約
      半小時，而古文銓停留之半小時內，確曾聽到來自被告之樓上即告訴人之住處
      內發出敲擊聲，且間隔約十餘分鐘又有同樣的敲擊聲，每次之敲擊聲均約三、
      四下，嗣後彭寬裕即依警衛之報告明確告知告訴人應注意聲響之問提等情，業
      據證人彭寬裕、古文銓於檢察官偵訊時證述綦詳（參偵查卷第５７－５８頁）
      ，並有宏國保全股分有限公司值勤交接紀錄表二份在卷足稽；又告訴人樓上住
      戶（即新竹市○○路五六號十四樓之三）甲○○於本院審理時亦證稱：「（擬
      在八十七年間是否有聽到樓下的聲響？）有聽到聲音，但沒辦法確認是否來自
      樓下，我是八十七年八月才搬進去才聽到的．．．是聽到腳步聲，還有東西落
      地的聲音．．．聲響時間大致在深夜．．．十五樓之三（按即證人之樓上）迄
      今都沒有住戶」等情；再者，被告亦確曾向「梅竹山莊」住戶管理委員會相關
      人員、住戶及臺積電公司之同事提及樓上之住戶在深夜製造噪音等情，亦據證
      人潘麗華（管理委會會委員龔俊榮之配偶）、許正貴（住戶兼臺積電公司之同
      事）、戊○○（管理委員會副主委）、乙○○（告訴人任職於凌揚公司之同事
      ，聽聞在臺積電公司任職之友人王國庸之陳述）等先後於偵查中及本院調查時
      證述屬實；且被告之配偶黃瑜亦曾因此於八十七年十一月二十八日十二時十分
      向新竹市警察局第二分局備案，亦有新竹市警察局第二分局受理各類案件紀錄
      表在卷足參；又被告為蒐證告訴人之住處確曾於半夜製造噪音之事實，乃以面
      對電視機（電視機以靜音處理）錄影之方式錄影存證，而經本院當庭勘驗被告
      於偵查中所提出之錄影帶結果，該錄影帶最開始出現之電視畫面為「非常男女
      」節目即將結束之際，顯然當時之時間應為接近晚上十一時左右，而錄影之中
      ，確實亦陸續出現撞擊地板之聲音等情，亦據本院當庭播放該錄影帶勘驗無誤
      ，有本院八十九年十一月十五日訊問筆錄附卷足證。揆諸前開情節，被告異時
      異地均能舉證告訴人住處於入夜後均發出非正常之音響，且每次間隔之時間均
      甚短暫，主觀上乃認為告訴人之住處係刻意製造噪音，顯然尚非無據，公訴人
      就此事實未加斟酌，逕認被告此部分之陳述係「不實」之言論，實有未恰。至
      告訴人否認有此部分之事實，亦有不實，不足採信。
（二）第按，公寓大廈管理條例之立法目的，乃為加強公寓大廈之管理維護，提昇居
      住品質。因此，區分所有權人除法律另有限制外，對其專有部分，雖得自由使
      用、收益、處分，並排除他人干涉；然區分所有權人對專有部分之利用，不得
      有妨害建築物之正常使用及違反區分所有權人共同利用之行為；又住戶應遵守
      下列事項：一、於維護、修繕專有部分、約定專用部分或行使其權利時，不得
      妨害其他住戶之安寧、安全及衛生，公寓大廈管理條例第一條、第五條、第六
      條第一項第一款分定有明文。據此，公寓大廈之住戶倘有前開違反公寓大廈管
      理條例第五條、第六條第一項第一款規定之情事，自非僅屬私德，應認係有關
      公共利益之事項。從而，告訴人之住處經常於半夜發出非正常之音響，被告乃
      認係告訴人之住處刻意製造噪音，核應係屬有關公共利益之事項。
（三）又查，姑不論被告主觀上認告訴人之住處刻意製造噪音是否確係屬有關公共利
      益之事項。然告訴人於提出本件告訴時已明確載明被告係連續於八十七年十一
      月、十二月間具體向不特定之多數人指摘、傳述告訴人於深夜騷擾被告，而足
      以毀損告訴人名譽之事，惟告訴人乃迄至八十八年七月二十一日始對被告提出
      告訴，此有偵查卷卷附補充告訴理由暨追加告訴狀在卷可按；嗣於本案偵查期
      間，告訴人又具狀指稱被告係自八十七年九月間開始毀謗告訴人，亦有告訴人
      於八十八年十月十八日提出之聲請狀附於偵查卷可明。再者，證人潘麗華於本
      案偵查中及另案臺灣新竹地方法院檢察署八十八年度偵字第一０七四號案件偵
      查中亦證稱：「被告是說告訴人家半夜有重敲擊地板及．．．．聲音，被告向
      我說，有在電話裡、她家裡、電梯裡，還有其他的人在．．．我還跟她說如果
      半夜再發生，馬上打電話給我，我會向告訴人勸阻，但是後來被告沒有再提過
      ，我也沒有去告訴人家」（參八十八年十月十四日檢察官偵訊筆錄，見偵查卷
      Ｐ．２４）、「（八十七年十二月二十三日晚上妳是如何排解二造糾紛？）當
      天晚上我受告訴人的委託．．．」、「我先生俊榮（指後述之證人龔俊榮）是
      委員之一．．．協調過程中黃瑜比較激動，並表可以分辯是男人或女人的走路
      聲音」等情，有臺灣新竹地方法院檢察署八十八年度偵字第一０七四號案件八
      十八年三月十八日檢察官偵訊筆錄在卷足證（參本案偵查卷Ｐ．３２、４２）
      ，核與被告供稱：「是在八十七年九月間因受半夜吵鬧聲，精神及身體不堪附
      （按應係「負」之之誤寫），所以在我家，我向潘麗華求救．．．她叫我忍一
      段時間就不會有這種聲音．．．我是第一個跟潘麗華說的，而先前有找過警衛
      及管理中心彭先生都沒有用．．．因我跟她說過很多次都沒有效，所以我沒有
      再去找潘麗華」等情相符（參本案偵查卷Ｐ．２３－２４）；並據證人李岳奇
      （當時之社區中心總幹事）、龔俊榮（管理委員會委員）在另案臺灣新竹地方
      法院檢察署八十八年度偵字第一０七四號案件偵查中證稱：「後來有人通知我
      們去開二戶的協調會．．．有提到樓上晚上有敲擊聲音造成黃瑜太太的精神不
      好而協調」（參證人李岳奇之證述，見偵查卷Ｐ．３９背）、「協調時我有在
      場，時間是八十七年十二月初．．．（當時被告）（按指該案之被告黃瑜）．
      ．．是敘述告訴人有敲擊地板聲及騷擾的情形」（參證人龔俊榮之證述，見偵
      查卷Ｐ．４１），有前開臺灣新竹地方法院檢察署八十八年度偵字第一０七四
      號案件八十八年三月十八日檢察官偵訊筆錄在卷足證。顯然被告向證人潘麗華
      等指摘告訴人之住處製造噪音之事，至遲應係在八十七年十二月二十三日之前
      。此外，證人許正貴、乙○○、戊○○於本院調查、審理時亦分別到庭證稱：
      「（你是否曾經聽被告說告訴人在深夜敲擊地板．．．？）有，第一次．．．
      第二次拿連署書給我連署時．．．之後就沒有再找我提過此事．．．被告第一
      次告訴我噪音之事距第二次找我連署之時間只相差幾天」（參證人許正貴於本
      院八十九年十一月二十九日訊問筆錄）、「我是聽台積電的朋友王國庸講的，
      應該是在八十七年間．．．告訴人的部門的人知道這件事．．．比我早知道」
      （參證人乙○○於本院八十九年十一月二十九日訊問筆錄）、「（八十七年間
      ．．．有告訴他是受噪音干擾？）．．．有這回事」（參證人戊○○於本院八
      十九年十二月十三日審判筆錄）等情，而被告係於八十七年十一月六日起將「
      梅竹山莊網站控管提案」找「梅竹山莊」之住戶連署，亦有「梅竹山莊網站控
      管提案」附於偵查卷可參。凡此亦均足以證明被告對外指摘告訴人之住處製造
      噪音之事至遲均係在八十七年底無訛。況證人許證貴另證稱：「我沒有直接告
      訴告訴人關於被告告訴我噪音的事，是告訴人的太太告訴我太太說樓下的人講
      他們製造噪音．．．告訴人的太太告訴我太太這件事的時間是介於前開被告第
      一次告訴我噪音之事及第二次找我連署之間」（參本院八十九年十一月二十九
      日訊問筆錄）等情，核與證人即告訴人之配偶劉淑芳到庭證稱：「我有打電話
      告訴許太太．．．我跟她說樓下的人說我們製造噪音．．．大概在八十七年十
      月中旬搬進去住，一搬進去沒多久我與我先生就有聽說被告在外面講我們製造
      噪音的事．．．這件事大概在八十七年十一月底」（亦參本院八十九年十一月
      二十九日訊問筆錄）等情相符，而告訴人亦據此坦稱：從八十七年底起即陸續
      聽聞被告在外指摘伊之住處製造噪音之事等情屬實（亦參本院八十九年十一月
      二十九日訊問筆錄）。綜據前開所述，本案依證據調查之結果，乃僅足以證明
      被告係於八十七年底前有在外指摘告訴人之住處製造噪音之事，而告訴人亦於
      八十七年底前即已知悉此事甚明。至他人經被告之散佈指摘而得知告訴人之住
      處製造噪音之事後，縱於八十八年間再陸續告之告訴人，然仍無解於被告散佈
      指摘之時間點為八十七年底前，亦無解於告訴人早於八十七年底前即已知悉之
      事實。末按，證人潘麗華於前開證述中已明白證稱：「後來被告沒有再提過（
      按指被告指摘告訴人之住處製造噪音之事）」等情明確，參以證人潘麗華前開
      證述係於「八十八年十月十四日」檢察官偵訊時所為，故告訴人於本案辯論終
      結後再具狀表示證人潘麗華曾向伊表示：被告於「八十八年二月間」還到其住
      處就此事件毀謗告訴人，而請求本院再傳訊證人潘麗華云云，經核顯係告訴人
      於本院調查時坦稱從八十七年底起即陸續聽聞被告在外指摘伊之住處製造噪音
      之事，惟於事後恐因本案已罹於告訴時效，而事後強辯無稽之詞，自無再傳訊
      證人潘麗華之必要，附此敘明。
四、綜上，告訴人至遲於八十七年底前即已知悉被告在外散佈指摘告訴人之住處製造
    噪音之事實，惟乃遲至八十八年七月二十一日始提出本案之告訴，顯已逾六個月
    之告訴期間甚明。揆諸首揭說明，刑法第三百十條第一項之毀謗罪，依同法第三
    百十四條之規定，乃屬告訴乃論之罪，而告訴人既已逾告訴期間始提出告訴，依
    法自應諭知不受理之判決。
據上論斷，應依刑事訴訟法第三百零三條第三款，判決如主文。
中      華      民      國    八十九    年      十二    月    二十      日
                                臺灣新竹地方法院刑事第一庭
                                    法  官     汪  銘  欽
右正本證明與原本無異。
如不服本判決，應於判決送達後十日內向本院提出上訴狀( 應附繕本 )，上訴於
臺灣高等法院。
                                    書記官     吳  鈺  敏
中      華      民      國    八十九    年      十二    月    二十      日


司法院資訊處製作；財團法人民間司法改革基金會備份。
